臺灣高等法院刑事判決　　　　　　　 100年度上易字第1173號
上　訴　人
即　被　告　黃志騏
上列上訴人即被告因傷害案件，不服臺灣宜蘭地方法院100 年度
易字第44號，中華民國100 年4 月7 日第一審判決（起訴案號：
臺灣宜蘭地方法院檢察署99年度偵字第4587號），提起上訴，本
院判決如下：
    主  文
上訴駁回。
    事  實
一、緣黃志騏為宜蘭縣雪隧計程車共乘互助協會理事長，禹治成
    （經臺灣宜蘭地方法院判處應執行拘役柒拾日，未上訴而確
    定）係在宜蘭縣宜蘭市○○路190號宜蘭轉運站擔任排班之
    計程車司機，於民國99年4月25日14時許在宜蘭轉運站，黃
    志騏見孫麗仙在該處以新臺幣（下同）100元之價格招攬客
    人，便走至孫麗仙面前，要求孫麗仙不要用100元的價格攬
    客，孫麗仙不同意，黃志騏站在孫麗仙前方，並對孫麗仙稱
    ：「大家都不要載」之語。禹治成竟基於傷害之犯意，自孫
    麗仙後方毆打孫麗仙頭部，致孫麗仙倒地，並因此受有右膝
    擦挫傷5公分×5公分、左小指擦挫傷2公分×1公分及左膝挫
    傷瘀血3公分×3公分等傷害。此時孫麗仙之子王笙安見狀，
    乃上前將禹治成推開，黃志騏竟與禹治成、林中庸（經臺灣
    宜蘭地方法院判處拘役伍拾玖日，未上訴而確定）共同基於
    傷害之犯意聯絡，徒手毆打王笙安，致王笙安受有右臉頰包
    括眼眶瘀血10公分×5公分、鼻骨骨折、左鼻孔流血、右眼
    結膜出血0.5公分×0.5公分及右頸部淺挫傷1公分×1公分等
    傷害。
二、案經孫麗仙、王笙安訴由宜蘭縣政府警察局宜蘭分局報告臺
    灣宜蘭地方法院檢察署檢察官偵查起訴。
    理  由
壹、程序部分：
    按被告以外之人於審判外之陳述，雖不符刑事訴訟法第159
    條之1至第159條之4之規定，而經當事人於審判程序同意作
    為證據，法院審酌該言詞陳述或書面陳述作成時之情況，認
    為適當者，亦得為證據；當事人、代理人或辯護人於法院調
    查證據時，知有刑事訴訟法第159條第1項不得為證據之情形
    ，而未於言詞辯論終結前聲明異議者，視為有前項之同意，
    刑事訴訟法第159條之5第1項、第2項分有明文。本判決下列
    認定事實所引用之卷證所有證據（供述、文書及物證等），
    均經依法踐行調查證據程序，檢察官、被告均未主張排除前
    開證據能力，且迄於本院言詞辯論終結前均未表示異議，本
    院審酌前開證據資料製作時之情況，尚無違法不當及證明力
    明顯過低之瑕疵，其書證部分亦無刑事訴訟法第159 條之4
    之顯有不可信之情況與不得作為證據之情形，且均與本案具
    關連性，認以之作為證據應屬適當，故揆諸上開規定，認上
    揭證據資料均有證據能力。
貳、實體部分：
一、上揭犯罪事實，業據被告黃志騏坦承於99年4月25日14時許
    ，在宜蘭轉運站內，要求孫麗仙不要用100元的價格攬客，
    惟矢口否認傷害罪等犯行，於原審辯稱：伊要求孫麗仙不要
    以100元攬客後，即行離開，並未阻止孫麗仙離去，又遭孫
    麗仙拒絕幾秒後，便看到告訴人王笙安衝到宜蘭轉運站裡面
    ；回頭看時，即見告訴人王笙安與被告禹治成拉扯，伊便前
    去勸架，並未傷害王笙安云云；復於本院仍堅稱：伊沒有打
    他云云。惟查：
(一)告訴人孫麗仙遭同案被告禹治成傷害之事實，業據同案被告
    禹治成於原審坦承不諱，且經告訴人孫麗仙於警、偵訊中指
    訴歷歷外，其於原審證稱：被告黃志騏拿手機擋在伊前方，
    拿手機揮舞一下，不是要打伊，他說「大家都不要載」，後
    來同一時間伊就被打了一下，伊頭暈了，伊就跪在地上，當
    時是禹治成打伊，以致伊倒趴在地上等語（見原審卷第41至
    42頁），核與證人即告訴人王笙安於原審證稱：證人孫麗仙
    被禹治成打，他用右手徒手打證人孫麗仙的後腦勺，伊母親
    就倒在地上了等語相符（見原審卷第53頁）。而告訴人孫麗
    仙受有右膝擦挫傷5 公分×5 公分、左小指擦挫傷2 公分×
    1 公分及左膝挫傷瘀血3 公分×3 公分等傷害之事實，有國
    立陽明大學附設醫院驗傷診斷書存卷可稽（見警蘭偵字第09
    92013109號卷第19頁），同案被告禹治成先有傷害告訴人孫
    麗仙之犯行，應可認定。
(二)依監視錄影紀錄所示：「王笙安與同案被告禹治成（白色服
    裝）面對面、互相拉扯推擠，同案被告林中庸從後方、邊跑
    邊舉手揮拳追打王笙安，孫麗仙自後方拉住同案被告林中庸
    ，隨後眾人互相拉扯推擠成一團，其中追打的鏡頭被柱子擋
    住，之後畫面顯示證人王笙安被推倒、四肢著地，證人王笙
    安腳呈現跪地狀態，旁邊分別為同案被告林中庸、被告黃志
    騏，王笙安起身後，同案被告林中庸繼續揮拳追打王笙安，
    孫麗仙從後拉住同案被告林中庸，同案被告林中庸往前推證
    人孫麗仙，同案被告林中庸往左邊畫面外移動，同案被告禹
    治成乘機舉手揮拳追打王笙安，被告黃志騏於後方伸出手，
    被告黃志騏距離前開人等有一段距離，隨後眾人離開現場」
    ，業據原審勘驗明確（見原審卷第39至40頁），並經本院再
    次勘驗，王笙安被迫跪在地上時，被告黃志騏及林中庸的手
    押在王笙安的背上，亦有翻拍照片在卷可佐，雖被告黃志騏
    辯稱其當時是欲扶王笙安起來云云，惟其當時之行徑確係與
    禹治成及林中庸共同毆打告訴人王笙安之事實，至為明確，
    且告訴人王笙安於原審證稱：被告黃志騏好像有推伊，以致
    伊跌倒了等語（見於審卷第50頁），其於本院並指稱：被告
    並不是扶伊起來，是把伊推在地上等語明確（見本院卷第30
    頁背面），核與證人孫麗仙於原審證述：後來於柱子那裡，
    伊看到是被告三人打伊兒子一個人等語一致（見原審卷第48
    頁），此亦與勘驗內容：畫面顯示證人王笙安被推倒、四肢
    著地，證人王笙安腳呈現跪地狀態，旁邊分別為同案被告林
    中庸、被告黃志騏相符。若非同案被告林中庸、被告黃志騏
    共同出手壓制告訴人王笙安，告訴人王笙安豈會倒地，且如
    被告黃志騏有勸架之意，應以積極言語伴以動作拉開其熟識
    之同案被告林中庸及禹治成，然依上述勘驗監視錄影紀錄及
    翻拍照片所示，被告黃志騏並未有阻擋或拉開同案被告林中
    庸及禹治成等人之動作，且告訴人孫麗仙及王笙安均證稱被
    告黃志騏當時並無任何勸架行為（見原審卷第43、50頁），
    是被告黃志騏所辯其係在勸架云云，委無足採。而告訴人王
    笙安受有右臉頰包括眼眶瘀血10公分×5公分、鼻骨骨折、
    左鼻孔流血、右眼結膜出血0.5公分×0.5公分及右頸部淺挫
    傷1公分×1公分等傷害之事實，有國立陽明大學附設醫院驗
    傷診斷書及照片2張附卷可佐（見警蘭偵字第0992013109號
    卷第21、23頁）。
(三)本件係因被告黃志騏見告訴人孫麗仙以100 元之價格招攬乘
    客，便走至孫麗仙面前，要求告訴人孫麗仙不要用100 元的
    價格攬客，於告訴人孫麗仙不聽從後，同案被告禹治成即自
    後毆打孫麗仙頭部之事實，為被告黃志騏及同案被告禹治成
    於警、偵訊及審理中所承認。而告訴人王笙安見狀，乃上前
    將同案被告禹治成推開，而被告黃志騏、同案被告禹治成及
    林中庸即毆打告訴人王笙安，由上過程得可知，渠等3 人就
    傷害告訴人王笙安之行為，應有犯意之聯絡及行為之分擔無
    訛。
二、核被告黃志騏所為，係犯刑法第277 條第1 項傷害罪。被告
    黃志騏、同案被告禹治成及林中庸，有犯意聯絡及行為分擔
    ，均為共同正犯。原審審理結果，認被告黃志騏罪證明確而
    適用刑法第277條第1項之傷害罪，並審酌同案被告禹治成於
    公共往來之宜蘭轉運站毆打告訴人孫麗仙、渠等3人共同毆
    打告訴人王笙安，對社會秩序影響甚大，暨考量渠等3人之
    犯罪動機、目的、手段、智識程度、告訴人孫麗仙及王笙安
    所受傷害，及犯後同案被告禹治成坦承犯行，被告黃志騏與
    同案被告林中庸則否認犯行，且迄今均未與告訴人達成和解
    等一切情狀，量處被告黃志騏拘役50日，並諭知易科罰金之
    折算標準，核無認定事實錯誤、量刑瑕疵或違背法令之情形
    ，其結論尚無不合。被告猶執陳詞否認犯行，指摘原判決不
    當云云，為無理由，應予駁回。
據上論斷，應依刑事訴訟法第368條，判決如主文。
本案經檢察官曾忠己到庭執行職務。
中    華    民    國    100   年    7     月    7     日
                  刑事第十一庭審判長法  官  許宗和
                                    法  官  潘進柳
                                    法  官  沈君玲
以上正本證明與原本無異。
不得上訴。
                                    書記官  彭于瑛
中    華    民    國   100    年    7     月    7     日